臺灣高等法院民事裁定
109年度抗字第1089號
抗  告  人  台灣開明書店股份有限公司

法定代理人  卓劉慶弟
訴訟代理人  黃明展律師
            孫瑜繁律師                    
上列抗告人因與相對人章士敏間請求不動產所有權移轉登記事件
，對於中華民國109年7月28日臺灣臺北地方法院109年度重訴更
一字第10號所為裁定提起抗告，本院裁定如下： 
    主  文
原裁定廢棄。
    理  由
按當事人書狀，應記載當事人姓名及住所或居所。書狀內宜記
  載當事人、法定代理人之性別、出生年月日、職業、國民身分
  證號碼、營利事業統一編號、電話號碼及其他足資辨別之特徵
  ，民事訴訟法第116條第1項第1款前段、第2項分別定有明文，
  此為原告起訴必須具備之程式。次按原告起訴不合程式，審判
  長應定期間命原告補正，原告如未遵期補正，受訴法院得以裁
  定駁回原告之訴，同法第249條第1項但書第6款亦規定甚明。
  惟因個人資料保護法之施行，若無公務機關介入協助，原告單
  憑其私人身分未必均能取得起訴對象基本資料，縱命原告補正
  ，原告亦未必當然能遵期補正。是如依原告之書狀，已有足資
  辨別被告特徵之資訊，而得以特定被告身分，經由法院行使闡
  明權，或審酌原告聲請調查證據查詢被告基本資料之請求尚非
  虛構，並已達可查得之程度，即可得知被告之姓名及住居所，
  而得特定訴訟對象之身分，自不能以原告就被告之姓名、住居
  所等記載不全且未補正為由，逕予駁回原告之訴。如原告陳明
  被告所在不明，受訴法院應依職權調查被告是否確有應為送達
  之處所不明之情事，並於認定有此情事時，依民事訴訟法第14
  9條第1項或第3項規定，曉諭原告聲請受訴法院對被告為公示
  送達，或由受訴法院依職權命為公示送達，仍不得以原告未補
  正被告真正住居所為由，裁定駁回原告之訴。
抗告意旨略以：伊之起訴狀已載明相對人之姓名、身分證統一
  編號及住址，其住址經以臺北市地政局地政雲係套疊地圖後即
  為臺北市○○區○○○路0段00號。又依臺北○○○○○○○○○（下稱中正
  戶政）函覆內容，確有查得相對人曾設籍之資料，顯已足資識
  別相對人之身分，可進行訴訟程序。詎原裁定竟漠視卷內證據
  ，逕以伊未補正相對人之正確年籍資料及住居所，無從知悉相
  對人為何人、是否死亡、有無繼承人等為由，認伊起訴不合法
  ，顯有違誤，求為廢棄原裁定，發回原法院更為審理等語。
經查：抗告人於起訴狀，已表明以坐落臺北市○○區○○段0○段000
  ○000地號土地（下稱446、447土地）及其上197建號建物（下
  稱197建物）之所有權人為被告【見原法院108年重訴字第1140
  號卷（下稱重訴卷）第7至11頁），並提出土地、建物登記謄
  本、土地登記簿、建物登記簿為證（見重訴卷第21至67、137
  至139頁），依抗告人前開書狀內容及所附證物，已足資辨別
  相對人人別特徵之資訊，可確認抗告人起訴之對象為何。至相
  對人身分證統一編號，抗告人固於起訴狀記載為「Z000000000
  號」、住所則記載：「原住：臺北市御成町貳丁目12番地（目
  前住居所不明）」等語（見重訴卷第7頁）。經原法院發函中
  正戶政，查詢相對人戶籍資料，中正戶政函覆略以：經查全國
  個人概要資料查詢系統查無甲○○（身分證統一編號：Z0000000
  00號、Z000000000號、Z000000000號）之人設籍，另電腦化前
  數位化系統輸臺北市查得1人同名甲○○民前10年3月1日生，37
  年9月23日由中山區中山北路1段77號遷出上海市福州268號尚
  未配賦統號，電腦化後本轄查無章君之戶籍，其統一編號無人
  使用，有中正戶政109年6月23日北市正戶資字第1096004936號
  函附卷可稽（見原法院卷1089年度重訴更一字第10號卷第49頁
  ）。而臺北市御成町貳丁目12番地是否即為臺北市○○區○○○路0
  段00號，臺北○○○○○○○○○函覆略以：依臺北市政府警察局60年1
  月6日北市警戶字第95165號函略：「……查本○○○○○○○○並無日據
  時代番地與現有門牌號碼對照資料。光復後全面查編房屋門牌
  係依分街路名別及其順序辦理，並非依據日據時代所編土地番
  號改編，因此各區戶政事務所並無事項對照資料。」而無從判
  定地址是否相同，有該戶政事務所109年10月13日北市中戶資
  第00000000000號函存卷足憑（見本院卷第61頁）。又關於446
  、447土地、197建物所有權人之統一編號為何不同及編號意義
  ，臺北市中山地政事務所函覆略以：依本市地政處（現變更為
  地政局）97年9月5日編印之地籍資料電子處理建檔作業手冊規
  定，辦理權利人基本資料之清理，對於登記簿無統一編號者，
  清理後仍無法查得其統一編號之資料，應逐一賦予一個臨時統
  一編號；其姓名與住址均相同者，經查證結果，確為同一人時
  ，劃為一個編號單位（編列臨時統一編號）。本案土地於地籍
  資料電子處理建檔作業時，因無法查證為同一人，故分別賦予
  臨時統一編號，有該地政事務所109年10月13日北市中地籍字
  第1097019852號函附卷可佐（見本院卷第63頁）。上開資料既
  非當事人可以輕易知悉，是尚難認抗告人係無正當理由而未遵
  期補正相對人實際年籍資料及正確住所。況抗告人縱無法查得
  相對人最新應受送達之處所，亦僅為相對人是否所在不明而應
  公示送達之問題。原法院逕以抗告人起訴未載明相對人真實姓
  名及住居所，不合法定程式且未遵期補正為由，裁定駁回抗告
  人之訴，即有速斷。 
綜上所述，原裁定以抗告人對相對人之起訴不合法定程式，經
  補正裁定限期命補正後，屆期仍未補正，而依民事訴訟法第24
  9條第1項但書第6款規定駁回抗告人對相對人之訴，容有未洽
  。抗告意旨指摘原裁定不當，聲明廢棄，非無理由，應由本院
  將原裁定廢棄，發回原審另為適法之處理。
據上論結，本件抗告為有理由，爰裁定如主文。　
中　　華　　民　　國　　109 　年　　10 　　月　　23　 日
                  民事第五庭    
                        審判長法  官  賴劍毅
                              法  官  洪純莉
                              法  官  陳君鳳
正本係照原本作成。
本裁定除以適用法規顯有錯誤為理由外，不得再抗告。如提起再
抗告，應於收受送達後10日內委任律師為代理人向本院提出再抗
告狀。並繳納再抗告費新臺幣１千元。
中　　華　　民　　國　　109 　年　　10　　月　　26　　日

    　　　　　　　　　　　　　書記官  魏淑娟